臺灣基隆地方法院刑事判決　
110年度重訴字第5號
公  訴  人  臺灣基隆地方檢察署檢察官
被      告  賴騰翊


選任辯護人  陳德聰律師（法扶律師）
上列被告因違反槍砲彈藥刀械管制條例案件，經檢察官提起公訴
（110年度偵字第720號），本院判決如下：
    主  文
甲○○犯非法製造手槍罪，處有期徒刑參年陸月，併科罰金新臺幣
貳萬元，罰金如易服勞役，以新臺幣壹仟元折算壹日。扣案非制
式手槍壹枝（含彈匣壹個，槍枝管制編號：0000000000）沒收。
    事  實
一、甲○○明知具殺傷力之槍枝，係槍砲彈藥刀械管制條例列管之
    物品，未經許可不得製造，竟於民國109年11月底至12月初
    間某日，基於非法製造手槍之犯意，在其新北市○○區○○路○○
    ○○0號住處，將其前於99年7、8月間，在露天拍賣網站分別
    以新臺幣（下同）23,000元、3,000多元購得之手槍槍身（
    含彈匣1個）1枝、槍管1枝，及於109年10月18日，在露天拍
    賣網站，以1,400元購得之撞針等槍枝主要零件加以組裝（
    即將上開槍管及撞針固定於上開手槍槍身），以此組裝之方
    式，製造具有殺傷力之非制式手槍1枝（含彈匣1個，槍枝管
    制編號0000000000）。嗣為警於110年1月12日上午7時55分
    許，持本院核發之搜索票在前揭甲○○住處扣得該手槍，始悉
    上情。
二、案經新北市政府警察局林口分局報告臺灣基隆地方檢察署檢
    察官偵查起訴。
    理  由
壹、證據能力
    本判決以下所引用之證據，公訴人、被告甲○○及其辯護人於
    本案言詞辯論終結前，均未爭執其證據能力，本院審酌該等
    證據作成或取得之狀況，並無非法或不當取證之情事，且無
    顯不可信之情況，復經本院於審判期日就上開證據依法進行
    調查、辯論，自均具有證據能力。
貳、實體部分
一、上揭事實，業據被告於警詢、偵訊、本院準備程序及審理時
    坦承不諱，並有蝦皮購物網站之會員基本資料、IP位置、購
    物清單、Yahoo奇摩拍賣網頁截圖、本院搜索票、槍枝初步
    檢視報告表暨槍枝照片、現場蒐證相片、扣案物照片等件在
    卷可查（見110年度偵字第720號卷【下稱偵卷】第19至23頁
    、第29頁、第49至57頁、第115至123頁）；又被告為警查扣
    之手槍1枝（含彈匣1個），經送請內政部警政署刑事警察局
    以檢視法、性能檢驗法鑑定，結果略以：送鑑手槍1枝（含
    彈匣1個，槍枝管制編號0000000000）認係非制式手槍，由
    仿手槍外型製造之槍枝，組裝已貫通之金屬槍管而成，擊發
    功能正常，可供擊發適用子彈使用，認具殺傷力等情，有內
    政部警政署刑事警察局110年5月18日刑鑑字第1100006710號
    鑑定書1份附卷可稽（見偵卷第131至133頁）；此外，復有
    上揭非制式手槍1枝（含彈匣1個）扣案可證，足信被告上開
    自白與事實相符，堪予認定。本案事證明確，被告犯行洵堪
    認定，應依法論科。
二、論罪科刑：
㈠、按槍砲彈藥刀械管制條例第7條第1項、第12條第1項所列之「
    製造」，係指將槍枝之材料組合成具殺傷力之槍枝，或將原
    不具殺傷力之槍枝，改造成具殺傷力之槍枝而言（最高法院
    103年度台上字第602號判決參照）。查被告將上開槍管及撞
    針固定於上開手槍槍身，以組裝槍枝零件之方式，使該手槍
    具有殺傷力，自屬製造行為，是核被告所為，係犯槍砲彈藥
    刀械管制條例第7條第1項之非法製造手槍罪。被告製造上開
    手槍前，持有槍身、彈匣、槍管、撞針等槍枝主要組成零件
    之行為，係其製造槍枝之低度行為；被告製造上開手槍完成
    後，持有該手槍之行為，則為其製造槍枝之當然結果，均應
    為非法製造手槍之高度行為所吸收，不另論罪。
㈡、又按刑法上所謂犯罪行為之吸收關係，係指行為人對於同一
    法益為不同程度之侵害，此數行為間依一般社會觀念，有著
    必然之附隨關係，或一行為為他行為之當然結果，或為應有
    成分者而言，此等犯行形式上雖為數行為，因吸收關係，而
    為實質上一罪，故擇一法律加以論科，已足以涵蓋該行為之
    全部評價，此被涵蓋之行為已失其獨立性與顯在性，而無再
    適用其法條之餘地。是製造槍彈後之持有行為，為製造槍彈
    之當然結果或應有成分，被告對同一之社會法益為不同程度
    之侵害，該數犯行之間既具有吸收關係，被吸收之持有槍彈
    行為，已失其獨立與顯在性，自毋庸再加論科，且吸收關係
    為實質上一罪，自無割裂適用法律之餘地（最高法院89年度
    台上字第809號判決意旨參照）。查本案被告雖前於99年7、
    8月間，取得手槍槍身（含彈匣）、槍管、於109年10月18日
    取得撞針等主要組成零件後，方於109年11月底至12月初間
    某日，基於非法製造手槍之犯意，以組裝槍枝零件之方式，
    製造具有殺傷力之非制式手槍，然其非法持有槍枝主要組成
    零件之低度行為，既為非法製造手槍之高度行為所吸收而不
    另論罪，即失其獨立與顯然性而不得割裂適用法律，故應以
    被告著手「製造」手槍之犯罪時間即109年11月底至12月初
    間某日，作為決定應否為新舊法比較之時點，而於被告該製
    造行為後，槍砲彈藥刀械管制條例與本案相關之條文並未修
    正，自無新舊法比較之問題，併予說明。
㈢、另辯護人雖為被告主張：本案因被告之自白，而查獲「被告
    本身」，亦應依槍砲彈藥刀械管制條例第18條第4項前段規
    定減輕其刑等語。惟按犯本條例之罪，於偵查或審判中自白
    ，並供述全部槍砲、彈藥、刀械之來源及去向，因而查獲或
    因而防止重大危害治安事件之發生者，減輕或免除其刑，槍
    砲彈藥刀械管制條例第18條第4項前段定有明文。此係指其
    自白必須於偵查或審判中為之，並供述全部槍械、彈藥之來
    源及去向，因而查獲或因而防止重大危害治安事件之發生者
    ，始能減輕或免除其刑。其中，所謂「來源」，係指被告原
    持有供己犯同條例之罪之全部槍砲、彈藥、刀械源自何人；
    而「去向」，則指已將槍砲、彈藥、刀械移轉予他人持有之
    情形，不包括仍為自己持有之情形在內。但其犯罪行為僅有
    來源而無去向，或僅有去向而無來源者，祇要供述全部來源
    或全部去向，因而查獲或因而防止重大危害治安事件之發生
    者，即符合前述減輕或免除其刑之規定，並非謂該犯罪行為
    ，必須兼有來源及去向，始有上述減輕或免除其刑規定之適
    用（最高法院106年度台上字第1170號、103年度台上字第60
    2號判決參照）。查本案被告所自白之犯罪，係稱其持有之
    手槍為其以上網購買零件後以組裝之方式所製造，且所查扣
    之手槍，係警方持搜索票於被告住處所查獲，足見本案查獲
    時，該手槍仍在被告持有中，並未移轉與他人持有，是其犯
    罪型態僅有「來源」而無「去向」；又本案警方亦未依據被
    告所陳網路購買槍枝零件之供述，因而查獲該網路賣家，或
    因而防止重大危害治安事件之發生，有員警職務報告在卷可
    查；況被告本案犯行，係為警蒐證後聲請搜索票，嗣持搜索
    票搜索而查獲在先，被告自白犯罪在後，且細譯該條文之文
    義，應係指因而查獲「槍枝來源或去向」，被告本身之犯行
    並非文義所指範圍，辯護人之主張尚難憑採。從而，本案自
    無從依槍砲彈藥刀械管制條例第18條第4項前段規定，予以
    減輕或免除其刑。
㈣、再按刑法第59條規定「犯罪之情狀顯可憫恕，認科以最低度
    刑仍嫌過重者，得酌量減輕其刑」，旨在避免嚴刑峻罰，法
    內存仁，俾審判法官得確實斟酌個案具體情形，妥適裁量，
    務期裁判結果，臻致合情、合理、合法之理想。倘經審酌刑
    法第57條各款所列事項，及其他一切與犯罪有關之情狀，在
    客觀上顯然足以引起一般同情，認為縱予宣告法定最低度刑
    猶嫌過重者，應有上揭刑法第59條之適用。槍砲彈藥刀械管
    制條例第7條第1項之非法製造手槍罪之法定刑為「無期徒刑
    或7年以上有期徒刑，併科新臺幣3千萬元以下罰金」，而同
    為製造槍枝之人，其原因動機不一，犯罪情節未必盡同，其
    製造槍枝行為所造成危害社會之程度自屬有異，法律科處此
    類犯罪，所設有期徒刑之法定最低本刑卻同為有期徒刑7年
    ，不可謂不重。於此情形，倘依其情狀處以相當之有期徒刑
    ，即足以懲儆，並可達防衛社會之目的者，自非不可依客觀
    之犯行與主觀之惡性二者加以考量其情狀，是否有可憫恕之
    處，而適用刑法第59條之規定酌量減輕其刑，期使個案裁判
    之量刑，能斟酌至當，符合比例原則。查被告製造之手槍僅
    有1枝，復無證據顯示其曾持以犯案，未對他人之生命、身
    體或財產法益造成實際損害，犯罪情節、惡性與非法軍火商
    、地下兵工廠迥異，且被告自始即坦認犯行，犯後態度尚佳
    ，堪認已有悔意，亦無其他刑事犯罪紀錄，有臺灣高等法院
    被告前案紀錄表在卷可查，實無一概施以顯不相當重刑之必
    要，本院審酌上情，認依被告犯罪之情狀，縱量處法定最低
    刑度，猶嫌過重，客觀上足以引起一般同情，而有可憫恕之
    處，爰依刑法第59條之規定減輕其刑。
㈤、爰審酌被告明知槍枝對他人生命、身體安全亟具威脅性，且
    為政府嚴厲查緝之違禁物，竟漠視國家法令禁制，非法製造
    上開具殺傷力之非制式手槍，所為甚屬不該；兼衡被告自始
    坦承犯行之犯後態度、無其他刑事犯罪紀錄之素行、犯罪動
    機、目的、手段、製造槍枝之數量僅1枝等犯罪情狀；並考
    量被告於審理中自述學歷為大學肄業，從事結構工程師，月
    收入約5萬元，已婚，有1名未成年子女須扶養，家庭經濟狀
    況勉持，暨其提出之專利證書、獎狀、工作相關照片、感謝
    狀、戶籍謄本等資料（見本院卷第51至83頁）等一切情狀，
    量處如主文所示之刑，並諭知罰金如易服勞役之折算標準，
    以資懲儆。
㈥、至被告雖請求本院給予其緩刑之機會，且被告確未曾因故意
    犯罪受有期徒刑以上刑之宣告，然本案犯行，縱經本院依刑
    法第59條規定減輕其刑後，判處最低宣告刑有期徒刑3年6月
    ，仍與刑法第74條第1項所定需受2年以下有期徒刑之要件不
    符，而無從為緩刑之宣告，一併說明。
三、扣案之非制式手槍1枝（含彈匣1個，槍枝管制編號00000000
    00）經鑑驗後，認具殺傷力，核屬違禁物，爰依刑法第38條
    第1項規定，宣告沒收。被告於警詢及偵訊時雖曾供稱扣案
    六角扳手係供組裝扣案手槍所用等語（見偵卷第15頁、第70
    頁），惟其於審理中改口稱組裝扣案手槍只需徒手，無須工
    具等語（見本院卷第89頁），而除被告先前於警詢及偵訊時
    之供述外，尚無其他證據顯示扣案六角扳手係供其製槍犯罪
    所用，基於罪疑有利於被告之原則，本院認扣案六角扳手並
    非本案犯罪工具，公訴意旨一併聲請沒收，容有誤會。至其
    餘扣案物，則無積極證據證明與本案之製造手槍行為有直接
    關聯，爰均不予宣告沒收，附此敘明。
據上論斷，應依刑事訴訟法第299條第1項前段，判決如主文。
本案經檢察官高永棟提起公訴，檢察官林姿妤到庭執行職務。
中　　華　　民　　國　　110  　年　　11　　月　　11 　日
　　　　　　　　　刑事第六庭審判長法  官  劉桂金
                                  法  官  曾淑婷
                                  法  官  施又傑
以上正本證明與原本無異。
如不服本判決應於收受送達後20日內向本院提出上訴書狀，並應
敘述具體理由；其未敘述上訴理由者，應於上訴期間屆滿後20日
內向本院補提理由書(均須按他造當事人之人數附繕本)「切勿逕
送上級法院」。
中　　華　　民　　國　　110  　年　　11　　月　　11 　日
                                  書記官　連懿婷
附錄本案論罪科刑法條全文：
槍砲彈藥刀械管制條例第7條
未經許可，製造、販賣或運輸制式或非制式火砲、肩射武器、機
關槍、衝鋒槍、卡柄槍、自動步槍、普通步槍、馬槍、手槍或各
類砲彈、炸彈、爆裂物者，處無期徒刑或7年以上有期徒刑，併
科新臺幣3千萬元以下罰金。
未經許可，轉讓、出租或出借前項所列槍砲、彈藥者，處無期徒
刑或5年以上有期徒刑，併科新臺幣1千萬元以下罰金。
意圖供自己或他人犯罪之用，而犯前二項之罪者，處死刑或無期
徒刑；處徒刑者，併科新臺幣5千萬元以下罰金。
未經許可，持有、寄藏或意圖販賣而陳列第1項所列槍砲、彈藥
者，處5年以上有期徒刑，併科新臺幣1千萬元以下罰金。
意圖供自己或他人犯罪之用，以強盜、搶奪、竊盜或其他非法方
法，持有依法執行公務之人所持有之第1項所列槍砲、彈藥者，
得加重其刑至二分之一。
第1項至第3項之未遂犯罰之。